【裁判字號】    95,上訴,974
【裁判日期】    950630
【裁判案由】    違反毒品危害防制條例
【裁判全文】
臺灣高等法院高雄分院刑事判決         95年度上訴字第974號
上  訴  人  臺灣高雄地方法院檢察署檢察官
被      告  甲○○
上列上訴人因被告違反毒品危害防制條例案件，不服臺灣高雄地
方法院95年度訴字第1044號中華民國95年5月5日第一審判決（
起訴案號：臺灣高雄地方法院檢察署95年度毒偵字第2281、2294
號及移送併案案號：同署95年度毒偵字第2996號），提起上訴（
及移送本院併案審理：同署95年度毒偵字第4761號），本院判決
如下：
    主  文
原判決撤銷。
甲○○連續施用第一級毒品，累犯，處有期徒刑玖月。扣案之第
一級毒品海洛因貳小包（分別為淨重零點零肆公克、空包裝重零
點貳參公克及淨重零點零參公克，空包裝重零點貳貳公克）、含
第一級毒品海洛因殘渣之注射針筒壹支、塑膠藥鏟參支及夾鏈袋
壹只，均沒收銷燬之；塑膠吸管壹支，沒收之。
    事  實
一、甲○○於民國（下同）88年間因施用毒品案件，經臺灣高雄
    地方法院裁定送觀察勒戒後，認有繼續施用毒品傾向，復經
    該院裁定送強制戒治，於88年12月1 日入所執行，於89年4
    月18日停止戒治出所，所餘期間付保護管束，於保護管束期
    間因違反保護管束事項，經撤銷保護管束，入所實施強制戒
    治，於90年3 月20日強制戒治期滿，經臺灣高雄地方法院檢
    察署檢察官於90年4 月3 日以90戒毒偵字第441 號為不起訴
    處分確定。復於91年間因施用毒品案件，經臺灣高雄地方法
    院以91年毒聲字第7896號裁定令入戒治處所施以強制戒治，
    於92年8 月19日停止戒治交付保護管束，並於93年3 月17日
    保護管束期滿，未經撤銷停止強制戒治，視為強制戒治執行
    完畢，並因臺灣高雄地方法院檢察署檢察官提起公訴，經原
    審法院以92年度訴字第278 號判處有期徒刑6 月確定，復於
    92年間因施用毒品案件，經判處有期徒刑8 月，於93年1 月
    31日入監執行，於94年1 月11日假釋出獄交付保護管束，於
    94年3 月4 日縮刑期滿假釋未經撤銷，視為執行完畢。詎仍
    不知悔改，復於上開強制戒治期滿5 年內，基於施用第一級
    毒品海洛因之概括犯意，自94年12月16日22時起至95年2 月
    23日22時止，連續在高雄縣鳳山市○○路256 號11樓住處，
    以將海洛因摻入香煙中以火點燃施用之方式，連續施用第一
    級毒品海洛因多次，平均1 天施用1 、2 次。嗣分別於(1)94
    年12月17日21時40分許，因經警列為毒品行方不明人口，為
    警查獲後採尿送驗，呈嗎啡陽性反應。(2)95年1 月22日21時
    40分許，在高雄縣鳳山市○○路256 號11樓，因涉嫌強盜及
    毒品案件遭警方查獲，並在其住處扣得含海洛因殘渣之針筒
    1 支、塑膠藥鏟3 支、夾鏈袋1 只。(3)95年2 月5 日20時10
    分許，在其住處為警查獲，並扣得毒品海洛因1 包（淨重0.
    03公克，空包裝重0.22公克）。(4)95年2 月25日13時40分許
    ，在高雄市苓雅區○○○路與永泰路口為警查獲，並扣得其
    所有之海洛因1 小包（淨重0.04公克，空包袋重0.23公克）
    ，及其所有預備供施用惟尚未使用之塑膠吸管1 支。
二、案經高雄縣政府警察局鳳山分局報請臺灣高雄地方法院檢察
    署檢察官偵查起訴，暨高雄市政府警察局鹽埕分局報請檢察
    官偵查移送併辦，及移送本院併案審理。
    理  由
一、上揭事實，已據被告甲○○於原審及本院審理中坦承不諱（
    見原審卷第60頁、本院卷第31頁），並有含疑似毒品海洛因
    殘渣之針筒1 支、塑膠藥鏟3 支、夾鏈袋1 個、疑似毒品海
    洛因白粉2 包（淨重分別為0.04公克，空包袋重0.23公克及
    淨重0.03公克，空包裝重0.22公克）、未使用過之塑膠吸管
    1 支等扣案可稽。被告為警查獲後所採驗之尿液，經檢驗結
    果，均呈嗎啡陽性反應，有台灣檢驗科技股份有限公司濫用
    藥物尿液檢驗報告3 紙附卷可稽（見2281號偵字卷第56頁、
    2294號偵字卷第44頁、2996號偵字卷第37頁）及長榮大學確
    認報告1 紙（見本院卷第23頁）附卷可稽；另扣案之白色粉
    末2 小包，經送法務部調查局鑑定結果，確含第1 級毒品海
    洛因成分，此有該局號鑑定通知書2 紙附卷可參（淨重分別
    為0.04公克，空包袋重0.23公克及淨重0.03公克，空包裝重
    0.22公克，見原審卷第16、53頁）；又扣案之針筒1 支、塑
    膠藥鏟3 支、夾鏈袋1 個，經送鑑定結果，均呈海洛因嗎啡
    陽性反應，有高雄醫學大學附設中和紀念醫院鑑定報告3 紙
    在卷可稽（見原審卷第28頁至32頁）。綜上所述，被告之自
    白核與事實相符，本件事證明確，被告犯行洵堪認定。
二、被告於88年間因施用毒品案件，經臺灣高雄地方法院裁定送
    觀察勒戒後，認有繼續施用毒品傾向，復經該院裁定送強制
    戒治，於88年12月1 日入所執行，於89年4 月18日停止戒治
    出所，所餘期間付保護管束，於保護管束期間因違反保護管
    束事項，經撤銷保護管束，入所實施強制戒治，於90年3 月
    20日強制戒治期滿，經臺灣高雄地方法院檢察署檢察官於90
    年4 月3 日以90戒毒偵字第441 號為不起訴處分確定。復於
    91年間因施用毒品案件，經臺灣高雄地方法院以91年毒聲字
    第7896號裁定令入戒治處所施以強制戒治，於92年8 月19日
    停止戒治交付保護管束，並於93年3 月17日保護管束期滿，
    未經撤銷停止強制戒治，視為強制戒治執行完畢等情，有臺
    灣高等法院被告前案紀錄表、被告刑案資料查註紀錄表、全
    國施用毒品案件紀錄表各1 份在卷可稽，被告於強制戒治執
    行完畢釋放後，5 年內再為本件施用毒品犯行，核符毒品危
    害防制條例第23條第2 項規定，其事證明確，依法論罪科刑
    。
三、核被告所為，係犯毒品危害防制條例第10條第1 項之施用第
    一級毒品罪。被告持有第一級毒品海洛因後進而施用，其持
    有之低度行為應為施用之高度行為所吸收，不另論罪。被告
    先後多次施用第一級毒品之行為，時間緊接，所犯罪名相同
    ，顯係出於概括之犯意為之，為連續犯，應依刑法第56條之
    規定，以一罪論。檢察官雖僅就被告於95年1 月23日、同年
    2 月5 日施用第一級毒品之犯行起訴，而未就其餘施用毒品
    犯行起訴（即移送併案之95年度毒偵字第2996號及95年度47
    61號），惟此部分與其起訴並經判決有罪部分，有連續犯之
    裁判上一罪關係，為起訴效力所及，本院自應併予審理。被
    告因施用毒品案件，分別經原審法院判處有期徒刑6 月、8
    月確定，於93年1 月31日入監執行，於94年1 月11日假釋出
    獄交付保護管束，於94年3 月4 日縮刑期滿假釋未經撤銷，
    視為執行完畢之事實，有台灣高等法院被告前案紀錄表1 份
    附卷可參，其於有期徒刑執行完畢後5 年以內再犯本件有期
    徒以上之罪，為累犯，依法應加重其刑。
四、原審認被告罪證明確，予以論罪科刑，固非無見。惟查: (1)
    原判決僅認定被告於95年1 月23日14時許、2 月5 日14時及
    2 月24日14時許施用第一級毒品海洛因犯行，而未審酌被告
    自94年12月17日起至95年1 月23日為警查獲前之施用第一級
    毒品犯行（即上開檢察官移送本院併辦部分），此部分事實
    ，原審未及審理，尚有未洽。(2)被告分別於95年2 月5 日及
    同年月25日為警查獲，並分別扣得第一級毒品海洛因各1 包
    ，已如前述，原判決僅認定查扣海洛因1 包，而僅諭知宣告
    沒收銷燬1 包，尚有未洽。(3)原判決事實欄認定被告所有之
    塑膠吸管1 支未使用過，而於主文及理由欄竟誤載注射針筒
    1 支沒收，亦有未合。檢察官上訴意旨，雖僅就(1)部分指摘
    原判決不當，為有理由，惟原判決既有上開可議之處，自應
    由本院將原判決予以撤銷改判。爰審酌被告前因施用毒品案
    件，業經戒治執行後仍不知悔改，再次為本件施用毒品之犯
    行，顯見被告其不易改掉施用毒品之惡習，惟念及被告犯後
    坦承施用毒品，且施用毒品之犯行，係戕害自身身體健康，
    並未危及他人，犯後態度良好，及檢察官移送本院併案審理
    部分之犯罪事實係於94年12月17日，即原審認定犯罪事實前
    （95年1 月23日、2 月5 日、2 月24日）之日期等一切情狀
    ，量處有期徒刑9 月。扣案之第一級毒品海洛因2 包（淨重
    分別為0.04公克，空包袋重0.23公克及淨重0.03公克，空包
    裝重0.22公克），經檢驗結果，均為毒品，已如前述，又其
    殘渣袋，既已無法完全與毒品析離，應視同毒品，應依毒品
    危害防制條例第18條第1 項前段之規定，宣告沒收銷燬之。
    至送鑑耗損之部分，爰不另為沒收之諭知。扣案之針筒1 支
    、塑膠藥鏟3 支、夾鏈袋1 個，均為被告所有供其施用海洛
    因之用，業據其供陳明確，而經送檢驗結果，均呈海洛因嗎
    啡陽性反應，亦應視同毒品海洛因，均應依毒品危害防制條
    例第18條第1 項前段之規定，不問屬於犯人與否，均宣告沒
    收銷燬之。扣案未使用之塑膠吸管1 支，亦為被告所有供其
    預備施用海洛因之用，業據其供明在卷，爰依刑法第38條第
    1 項第2 款宣告沒收。
據上論斷，應依刑事訴訟法第273 條之1 第1 項、第369 條第1
項前段、第364 條、第299 條第1 項前段，毒品危害防制條例第
10 條 第1 項、第18條第1 項前段，刑法第11條前段、第56條、
第47 條 、第38條第1 項第2 款，判決如主，判決如主文。
本案經檢察官陳宗吟到庭執行職務。
中    華    民    國    95    年    6     月    30    日
                  刑事第四庭    審判長法  官  蕭權閔
                                      法  官  林水城
                                      法  官  黃蕙芳
以上正本證明與原本無異。
如不服本判決應於收受本判決後10日內向本院提出上訴書狀，其
未敘述上訴理由者，並得於提起上訴後10日內向本院補提理由書
狀（均須按他造當事人之人數附繕本）「切勿逕送上級法院」。
中    華    民    國    95    年    6     月    30    日
                                      書記官  呂素珍
附錄本判決論罪科刑法條：
毒品危害防制條例第10條第1 項
施用第1級毒品者，處6月以上5年以下有期徒刑。


司法院資訊處製作；財團法人民間司法改革基金會備份。
